臺灣新竹地方法院刑事判決
109年度訴字第1004號
公  訴  人  臺灣新竹地方檢察署檢察官
被      告  戴慶毅


選任辯護人  陳偉倫律師
            王聖傑律師
上列被告因違反毒品危害防制條例等案件，經檢察官提起公訴（
109年度偵字第11975號、第11976號），本院判決如下︰
    主  文
戴慶毅販賣第二級毒品，累犯，處有期徒刑拾年捌月，扣案IPHO
NE手機壹支（含門號0000000000號SIM卡壹枚）及電子磅秤壹台
均沒收；未扣案犯罪所得新臺幣伍仟元沒收，於全部或一部不能
沒收或不宜執行沒收時，追徵其價額。又販賣第二級毒品，累犯
，處有期徒刑拾年柒月，扣案IPHONE手機壹支（含門號00000000
00號SIM卡壹枚）及電子磅秤壹台均沒收。又犯非法持有子彈罪
，累犯，處有期徒刑肆月，併科罰金新臺幣參萬元，有期徒刑如
易科罰金，罰金如易服勞役，均以新臺幣壹仟元折算壹日。不得
易科罰金部分，應執行有期徒刑拾貳年。
    事  實
一、戴慶毅明知甲基安非他命係毒品危害防制條例第2條第2項第
    2款所規範之第二級毒品，依法不得販賣、持有，竟意圖營
    利，基於販賣第二級毒品之犯意，分別為下列犯行：
  ㈠於民國109年10月16日下午5時許，持扣案IPHONE手機1支（含
    門號0000000000號SIM卡1枚）連接上網際網路，並使用通訊
    軟體LINE上以暱稱「阿Q」之帳號聯絡暱稱「Eric Chen」之
    陳鵬谷，約定以新臺幣（下同）5,000元之價格販賣第二級
    毒品甲基安非他命2公克與陳鵬谷，嗣戴慶毅於109年10月16
    日晚間9時許，在新竹縣○○鄉○○街00號交付第二級毒品甲基
    安非他命2公克與陳鵬谷，並當場收受陳鵬谷所交付之5,000
    元價金，而販賣第二級毒品1次。
  ㈡陳鵬谷於109年10月19日下午5時許使用通訊軟體LINE聯絡戴慶
    毅，欲向戴慶毅購買第二級毒品甲基安非他命，戴慶毅即持
    上開扣案IPHONE手機1支連接上網際網路，並使用通訊軟體L
    INE與陳鵬谷約定以5,000元之價格販賣第二級毒品甲基安非
    他命2公克與陳鵬谷，嗣戴慶毅於109年10月19日下午5時45分
    許，在新竹縣○○鄉○○街00號交付第二級毒品甲基安非他命2
    公克與陳鵬谷，而販賣第二級毒品1次。戴慶毅後於109年10
    月19日下午6時13分許，使用通訊軟體LINE傳送其中華郵政
    股份有限公司帳號00000000000000號帳戶予陳鵬谷欲收取價
    金，然因陳鵬谷交易後即為員警逮捕，戴慶毅即無從取得所
    得5,000元。
二、戴慶毅明知具有殺傷力之子彈係槍砲彈藥刀械管制條例所列管
    禁止持有之物，非經許可，不得持有，竟基於持有具殺傷力子
    彈之犯意，於103年至104年間，在新竹縣湖口鄉，自真實姓
    名年籍不詳綽號「小龍」之成年男子處取得具殺傷力由金屬彈殼
    組合直徑約8.8mm金屬彈頭而成之非制式子彈19顆及口徑9x1
    9mm制式子彈4顆，並將上開子彈藏放在其位在新竹縣○○鄉○○
    街00巷0號住處之抽屜內，而未經許可而持有上開子彈。嗣
    經警於109年10月23日持本院核發之109年度聲搜字第592號
    搜索票前往戴慶毅位於新竹縣○○鄉○○街00巷0號之住處搜索
    ，並扣得上開具殺傷力之制式及非制式子彈，始悉上情。
三、案經桃園市政府警察局中壢分局報請臺灣新竹地方檢察署檢
    察官偵查起訴。　　　　　
    理  由
壹、證據能力：
一、按被告以外之人於審判外之言詞或書面陳述，除法律有規定
    者外，不得作為證據。被告以外之人於審判外之陳述，雖不
    符刑事訴訟法第159 條之1 至第159 條之4 之規定，而經當
    事人於審判程序同意作為證據，法院審酌該言詞陳述或書面
    陳述作成時之情況，認為適當者，亦得為證據，刑事訴訟法
    第159 條第1 項、第159 條之5 第1 項分別定有明文。查本
    件判決其餘所引證據屬傳聞證據部分，被告戴慶毅及其辯護
    人就上開傳聞證據，於本院準備程序中，均同意具證據能力
    （見本院卷第71頁），而本院審酌該等傳聞證據作成時之情
    況，並無違法取證及證明力過低之瑕疵，亦認以之作為證據
    為適當，依前揭規定說明，自得為證據。
二、本件其餘非供述證據，被告及其辯護人並未於本院言詞辯論
    終結前表示無證據能力，復查其取得過程亦無何明顯瑕疵，
    而認均具證據能力。 
貳、實體部分：
一、認定犯罪事實所憑之證據及理由：
  ㈠事實欄一㈠㈡販賣第二級毒品部分：
    訊據被告戴慶毅固坦承有於事實欄一㈠㈡所示時、地交付第
    二級毒品甲基安非他命與證人即購毒者陳鵬谷，並於事實欄
    一㈠所示時、地向證人陳鵬谷收取5,000 元，惟矢口否認有
    何販賣第二級毒品犯行，並辯稱：我都是以原價把甲基安非
    他命賣給陳鵬谷，並沒有要賺他錢的意思等語；經查：
    ⒈被告有為事實欄一㈠㈡所示客觀行為乙節，業據其於偵訊及
      本院審理中均自承不諱（見109偵11975卷第104頁至第107
      頁、第130頁至第131頁，本院卷第23頁至第26頁、第70頁
      、第137頁至第138頁），核與證人陳鵬谷於警詢及偵訊中
      之證述相符（見109偵11975卷第18頁至第22頁、第94頁至
      第96頁、第124頁至第125頁），此外，復有被告與證人陳
      鵬谷間LINE對話截圖、被告住處路口監視器翻拍畫面、證
      人陳鵬谷之指認犯罪嫌疑人紀錄表、GOOGLE街景圖及交通
      部民用航空局航空醫務中心109年10月23日航藥鑑字第000
      0000號毒品鑑定書在卷可佐（見109偵11975卷第44頁至第
      56頁、第145頁至第150頁），此部事實可堪認定。
　　⒉按毒品危害防制條例第4 條規定之販賣毒品罪，係以行為
      人意圖營利而為販入或賣出毒品，為其要件；與販賣規模
      、動機無涉；至於其實際上是否因而獲利，以及所獲之利
      益究竟是來自價差、量差或品質異差，均非所問（最高法
      院109年度台上字第2632號判決意旨參照）。經查，被告
      於偵訊中自承：我第一次跟陳鵬谷交易的時間是109年10
      月16日，我跟陳鵬谷約交易2公克的甲基安非他命，價格
      是5,000元，是一手交錢一手交貨；第二次跟陳鵬谷交易
      的時間是109年10月18日或19日，當時他是要跟我買2公克
      的甲基安非他命，當天我有把甲基安非他命交給他，但他
      沒有給我錢，他說後來會把錢匯給我，所以我才把郵局帳
      號傳給他等語（見109偵11975卷第104頁背面至第105頁）
      ，是依被告上開所述，其將甲基安非他命交與證人陳鵬谷
      前，確有與證人陳鵬谷約定交易之價格，甚且於109年10
      月19日之交易中，為確保其能自證人陳鵬谷處收取足額之
      價金，復將其郵局帳號透過LINE通訊軟體，告以證人陳鵬
      谷知悉，則自被告為本案犯行之行為觀之，其於事實欄一
      ㈠㈡所示時、地，將甲基安非他命交與證人陳鵬谷，目的即
      係透過將甲基安非他命交與證人陳鵬谷，而獲取金錢利益
      ，至為明確。至被告雖始終堅稱其係以原價將甲基安非他
      命出售予證人陳鵬谷，然被告2次將甲基安非他命交與證
      人陳鵬谷之目的係為獲取金錢利益乙節，已如前述，即便
      其係以原價將甲基安非他命販賣與證人陳鵬谷，然被告亦
      因此而取得金錢之利益，揆諸上開說明，被告主觀上自有
      營利之意圖甚明。
　　⒊被告及其辯護人固均辯稱：依證人陳鵬谷及被告於偵訊中
      所述，被告係以成本價將甲基安非他命轉讓與證人陳鵬谷
      ，故被告主觀上無營利意圖等語；惟按販賣毒品係違法行
      為，非可公然為之，且有其獨特之販售通路及管道，復無
      公定價格，容易增減分裝之份量，而每次買賣之價量，可
      能隨時依雙方關係深淺、資力、需求量及對行情之認知、
      來源是否充裕、查緝鬆嚴、購買者被查獲時供述購買對象
      之可能風險評估等，而異其標準，非可一概而論。關於被
      告上開交易毒品之犯行，固無從逕憑卷證資料而推認其所
      得獲致之具體利潤金額為何；然查，近年來政府為杜絕毒
      品之氾濫，對於查緝施用及販賣毒品之工作，無不嚴加執
      行，販賣毒品罪又係重罪，設若無利可圖，衡情一般持有
      毒品之人當無輕易將所持有之毒品轉售他人而甘冒於再次
      向他人購買時，被查獲移送法辦並受長期自由刑或生命刑
      剝奪危險之理，且不論係以何包裝之毒品，均可任意分裝
      或增減其份量，而每次買賣之價量，亦隨前開因素而為機
      動地調整，因之販賣之利得，除經坦承犯行，或帳冊價量
      均臻明確外，委難察得實情。職是之故，縱未確切查得販
      賣所得賺取之實際差價，但除別有事證，足認係按同一價
      格轉讓，確未牟利外，尚難執此即認非法販賣之事證有所
      不足，致知過坦承者難辭重典，飾詞否認者反得逞僥倖，
      而失情理之平（參最高法院93年度台上字第1651號、87年
      度台上字第3164號刑事判決意旨）。查被告如事實欄一㈠㈡
      所示與證人陳鵬谷間之毒品交易為有償之交易行為，且被
      告既有約定交付毒品、收取價金之客觀事實，則依前揭說
      明，應足認被告為事實欄一㈠㈡所示販賣毒品之行為，係出
      於營利之意圖甚明，被告及辯護人上開所辯自不足採。
　　⒋綜上，被告如事實欄一㈠㈡所示之販賣第二級毒品犯行明確
      ，應依法論科。
　㈡事實欄二非法持有子彈部分：
    被告如事實欄二所示非法持有子彈之犯行，業據其於偵訊 
    及本院審理中均自白認罪（見109偵11975卷第68頁、第107
    頁背面至第108頁、第131頁，本院卷第69頁至第70頁、第13
    8頁），且有本院109年度聲搜字第592號搜索票、桃園市政
    府警察局中壢分局搜索扣押筆錄、扣押物品目錄表、扣押物
    品收據、搜索現場及證物照片在卷可佐（見109偵11975卷第
    34頁、第35頁至第43頁），且有由金屬彈殼組合直徑約8.8m
    m金屬彈頭而成之非制式子彈19顆及口徑9x19mm制式子彈4顆
    扣案可資佐證。而如扣案上開非制式子彈及制式子彈經送內
    政部警政署刑事警察局以檢視法、試射法鑑驗後，認均可擊
    發均有殺傷力乙節，有該局109 年11月25日刑鑑字第109807
    17319號鑑定書及該局110年1月13日刑鑑字第1100000821號
    函各1 份附卷可佐（見109偵11976卷第68至69頁，本院卷第
    89頁），足認被告任意性自白與事實相符，堪以採信。從而
    ，本案事證明確，被告此部犯行，亦堪認定，應予依法論科
    。
二、論罪科刑：
  ㈠按甲基安非他命係毒品危害防制條例第2條第2項第2款列管之
    第二級毒品。又按所謂販賣行為，須有營利之意思，方足構
    成。刑罰法律所規定之販賣罪，類皆為㈠意圖營利而販入，㈡
    意圖營利而販入並賣出，㈢基於販入以外之其他原因而持有
    ，嗣意圖營利而賣出等類型。從行為階段理論立場，意圖營
    利而販入，即為前述㈠、㈡販賣罪之著手，至於㈢之情形，則
    以另行起意販賣，向外求售或供買方看貨或與之議價，或為
    其他實行犯意之行為者，為其犯罪之著手。而販賣行為之完
    成即既遂與否，端賴標的物是否交付作為既、未遂之區分標
    準。行為人持有毒品之目的，既在於販賣，不論係出於原始
    持有之目的，抑或初非以營利之目的而持有，嗣變更犯意，
    意圖販賣繼續持有，均與意圖販賣而持有毒品罪之要件該當
    ，且與販賣罪有法條競合之適用，並擇販賣罪處罰，該意圖
    販賣而持有僅不另論罪而已，並非不處罰。此觀販賣、運輸
    、轉讓、施用毒品，其持有之低度行為均為販賣之高度行為
    所吸收，不另論罪，為實務上確信之見解，是意圖販賣而持
    有毒品罪，基本行為仍係持有，意圖販賣為加重要件，與販
    賣罪競合時，難認應排除上開法條競合之適用（最高法院10
    1年11月6日101年度第10次刑事庭會議決議意旨參照）。經
    查，被告戴慶毅如事實欄一㈠㈡所為，均係意圖營利，而將甲
    基安非他命販賣予證人陳鵬谷，揆諸上開說明，被告販賣第
    二級毒品之行為，均已既遂，而非僅止於未遂，是核被告如
    事實欄一㈠㈡所為，均係犯毒品危害防制條例第4條第2項之販
    賣第二級毒品罪，起訴書認被告如事實欄一㈡所為，係犯同
    條例第4條第6項、第2項之販賣第二級毒品未遂罪容有誤會
    ，併此敘明。被告如事實欄一㈠㈡所示各次販賣第二級毒品犯
    行前持有毒品之低度行為，均為各次販賣毒品之高度行為所
    吸收，均不另論罪。另核被告如事實欄二所為，則係犯槍砲
    彈藥刀械管制條例第12條第4項之非法持有子彈罪。被告上
    開2次販賣第二級毒品及非法持有子彈犯行間，犯意各別，
    行為互殊，應予分論併罰。
　㈡被告前於⑴108年7月間，因施用第二級毒品案件，經本院以10
    8年度竹北簡字第307號判決，判處有期徒刑2月，並於108年
    8月26日確定；⑵又於108年12月間，因施用第二級毒品案件
    ，經本院以108年度竹簡字第1126號判決，判處有期徒刑2月
    （共3罪），應執行有期徒刑5月，並於109年2月14日確定；
    上開⑴⑵案件，經本院以109年度聲字第496號裁定，訂應執行
    有期徒刑7月確定，甫於109年5月29日徒刑易科罰金執行完
    畢等情，有臺灣高等法院被告前案紀錄表在卷可佐（見本院
    卷第145頁至第146頁），其於有期徒刑執行完畢後，5年以
    內故意各自再犯本案如事實欄一、二所示有期徒刑以上之罪
    ，均為累犯，且查本件並無司法院釋字第775號解釋所示，
    有罪刑不相當之情形，仍各應依刑法第47條第1項規定，加
    重其刑。又被告所犯如事實欄一所示販賣第二級毒品犯行法
    定刑為無期徒刑部分，依法不得加重，附此敘明。
  ㈢爰以行為人之責任為基礎，審酌被告如事實欄一㈠㈡所示販賣
    第二級毒品甲基安非他命供他人施用，顯然助長社會不良風
    氣，戕害國民身心健康，惡性非輕，並持有如事實欄二所示
    具殺傷力之子彈達23顆，對於他人之身體、生命及社會治安
    、秩序顯已造成潛在之危險與不安，惟兼衡被告於偵訊及本
    院審理中均能坦承販賣第二級毒品客觀行為及自白非法持有
    子彈犯行之犯後態度，所販賣毒品之對象非眾，且持有上述
    子彈之時間及數量，暨其生活狀況、犯罪動機、目的、手段
    、自述國中畢業智識程度、因本案遭羈押前從事防水工程、
    與父親同住、經濟狀況普通之家庭生活狀況等一切情狀（見
    本院卷第139頁），爰分別量處如主文所示之刑，並就得易
    科罰金部分及罰金刑部分，諭知易科罰金及易服勞役之折算
    標準。並就不得易科罰金部分，定其應執行之刑如主文所示
    。
三、沒收：
　㈠扣案IPHONE手機1支（含門號0000000000號SIM卡1枚）及電子
    磅秤1台，均為被告所用，供其為本件事實欄一㈠㈡所示販賣
    第二級毒品所用之物（見本院卷第130頁），爰依毒品危害
    防制條例第19條第1項之規定，分別於被告販賣第二級毒品
    罪項下宣告沒收；再按犯罪所得，屬於犯罪行為人者，沒收
    之，於全部或一部不能沒收或不宜執行沒收時，追徵其價額
    ，刑法第38條之1第1項、第3項定有明文。被告如事實欄一㈠
    所示販賣第二級毒品犯罪所得之現金5,000元雖未扣案，仍
    應依刑法第38條之1第1項、第3項規定於該次罪項下宣告沒
    收，並諭知於全部或一部不能沒收或不宜執行沒收時，追徵
    其價額。至被告如事實欄一㈡所示販賣第二級毒品犯行，被
    告尚未自證人陳鵬谷處取得價金5,000元，故認無犯罪所得
    ，自無庸宣告沒收。而扣案之非制式子彈19顆及制式子彈4 
    顆，均認具殺傷力，有上開卷附之鑑定書可佐，既各因送驗
    試射而失其子彈效用，均已不具殺傷力，自毋庸宣告沒收。
　㈡另扣案彈殼1顆、吸食器1組、空夾鏈袋1包、咖啡包空包裝袋
    2組、空膠囊1包、研磨器1個、封口機1台、分裝瓶15個、壓
    口機2個、混裝用即溶咖啡1包、混裝用奶茶1個及膠囊1包均
    為被告所有（見本院卷第130頁至第131頁），然均非供被告
    為本件犯行所用之物，亦非違禁物，爰均不予宣告沒收。
據上論斷，應依刑事訴訟法第299條第1項前段，判決如主文。
本案經檢察官黃瑞盛、陳昭德提起公訴，經檢察官孫立婷到庭執
行職務。
中　　華　　民　　國　　110 　年　　3 　　月　　18　　日
                  刑事第七庭  審判長  法　官　陳麗芬
　　　　　　                          法  官  郭哲宏
　　　　　　　　　                    法  官  華澹寧
以上正本證明與原本無異。　　　　　　　　　
如不服本判決應於收受判決後20日內向本院提出上訴書狀，並應
敘述具體理由。其未敘述上訴理由者，應於上訴期間屆滿後20日
內向本院補提理由書(均須按他造當事人之人數附繕本)「切勿逕
送上級法院」。
中　　華　　民　　國　　110 　年　　3 　　月　　18　　日
                                      書記官  吳羽君
附錄本案論罪科刑法條全文：
毒品危害防制條例第4條第2項
製造、運輸、販賣第二級毒品者，處無期徒刑或10年以上有期徒
刑，得併科新臺幣1千5百萬元以下罰金。
槍砲彈藥刀械管制條例第12條第4項
未經許可，持有、寄藏或意圖販賣而陳列子彈者，處5年以下有
期徒刑，併科新臺幣3百萬元以下罰金。